【裁判字號】    88,自,495
【裁判日期】    890602
【裁判案由】    誣告
【裁判全文】
臺灣臺南地方法院刑事判決                          八十八年度自字第四九五號
    自  訴  人  甲○○○
                乙○○
                庚○○
    共同代理人  彭冀湘律師
    被      告  丁○○
    選任辯護人  蔡進欽
                楊清安
                蔡弘琳
右列被告因誣告案件，經自訴人提起自訴，本院判決如左：
    主  文
丁○○無罪。
    理  由
一、本件自訴人甲○○○、乙○○提起自訴後，原案外人庚○○復具狀請求追加為自
    訴人，按刑事訴訟法對於程序中得否追加自訴人，並無明文規定，然同一案件之
    犯罪被害人有二人以上者，若部份被害人先行提起自訴後，其餘被害人請求追加
    為自訴人者，因對於被告之防禦及訴訟之終結無礙，本諸同一案件對於全部被害
    人必須合一確定，且全部被害人使用法院主張權利、解決紛爭之地位亦屬平等，
    以及同一案件應盡量以一次訴訟程序處理，以避免司法資源浪費等衡量，本院認
    應得類推適用民事訴訟法第二百五十六條第四款之規定，准予同一案件之其他被
    害人使用同一訴訟程序，並追加為自訴人，是本件繫屬於本院後，庚○○具狀請
    求追加為自訴人，應予准許，合先敘明。
二、自訴意旨略以：被告丁○○明知自訴人甲○○○、乙○○、庚○○等並未指使戊○○，於民國八十六年十二月十一日凌晨一時五十六分許，前往臺南縣歸仁鄉看
    西村三十之三號被告住處，以噴漆將被告所有之車號ＴＱ－七六二二號自用小客
    車全車噴漆致不堪使用，仍意圖使自訴人甲○○○、乙○○、庚○○等受刑事處
    分，虛構事實向臺灣臺南地方法院檢察署（以下簡稱為臺南地檢署）檢察官提出
    告訴，後因檢察官查無積極證據足認自訴人等涉有被告所指訴之犯行，被告始撤
    回告訴，因認被告涉有刑法第一百六十九條第一項之誣告罪嫌。
三、按犯罪事實，應依證據認定之，無證據不得推定其犯罪事實；又不能證明被告犯
    罪者，法院應諭知無罪之判決，刑事訴訟法第一百五十四條、第三百零一條第一
    項分別定有明文。次按刑法誣告罪之成立，以意圖他人受刑事處分虛構事實而向
    該管公務員申告為要件，若所訴事實並非全然無因，雖不能證明係屬實在，而積
    極方面尚無證據證明其確係故意虛構者，仍不能遽以誣告罪論處（最高法院四十
    三年臺上字第二五一號、四十六年臺上字第九二七號判例參照）。
四、本件自訴意旨認為被告涉有誣告之罪嫌，無非以被告於八十七年六月間告訴自訴
    人等涉嫌毀棄損壞一案，業經臺南地檢署於八十八年八月十一日不起訴處分確定
    ，並提出該署八十七年度偵字第六八八七號不起訴處分書作為所憑之論據。訊據
    被告固不否認向臺南地檢署提出自訴人等毀損之告訴，事後並撤回告訴等情，惟
    堅決否認有誣告犯行，辯稱：伊所有之ＴＱ－七六二二號自用小客車停放於臺南
    縣歸仁鄉看西村三十之三號，於八十六年十二月十一日凌晨一時五十六分許，為
    自訴人等指使戊○○以噴漆毀損，被告乃向臺南地檢署以八十七年度偵字第六八
    八七號提出告訴，後因檢察官再三勸諭撤回，被告為息事寧人予自訴人自新之機
    會，才同意撤回，並非虛構事實誣告自訴人毀損，此可由下述各點證明：(1)自訴
    人乙○○於八十六年十二月十七日在歸仁分局製作筆錄時供稱：「目前受丙○○
    之妻甲○○○所開設之咖啡哲學ＰＵＢ等店之經理」「（黃展祥與戊○○與你何
    種關係？是否認識？）以前不認識，是因為我老闆娘甲○○○要利用他們去向丙○○姨太太丁○○報復，所以叫我去與他們認識」；「我有出主意叫黃展祥及戊○○二人以油漆去噴丁○○之轎車，後來於八十六年十二月十日凌晨一時五十二
    分，戊○○就去將丁○○之轎車噴漆」；「我這樣做是要讓甲○○○知道我們已
    替他出氣」；「因甲○○○與丙○○感情不睦，怪罪於丁○○與丙○○同居生子
    所以要報復他」等情以觀，自訴人確有指使戊○○至被告住處噴漆毀損車輛之行
    為，自非虛構杜撰。(2)歸仁分局警員己○○於檢察官偵查毀損案中亦證稱：去現
    場時有看到戊○○噴車子，製作筆錄時陳健泉亦有承認。由此亦已足認自訴人確
    有教唆毀損之犯行等語。
五、經查：被告於八十七年六月十一日與自訴人甲○○○之夫丙○○共同具狀告訴自
    訴人等，以及戊○○、黃展祥毀損，乃出於丙○○之建議，此為被告於本院審理
    時所供述（本院八十九年五月十九日訊問筆錄），核諸臺南縣警察局歸仁分局因
    接獲密報稱有人預備綁架丙○○，並於八十六年十二月九日訊問丙○○時，丙○○即具體陳稱自訴人乙○○與綽號「木哥」之人（即自訴人庚○○）涉有嫌疑；
    嗣於臺南地檢署八十七年度偵字第九三四號案件（即案外人黃展祥、戊○○涉嫌
    毀損自訴人甲○○○所駕駛之汽車）中，被告戊○○供稱係受一綽號「進財」之
    年籍不詳男子指使，為了「進財」之乾妹妹即被告與自訴人甲○○○間之金錢糾
    紛而前往毀損自訴人甲○○○所駕駛之汽車，經檢察官傳訊被告辯稱與黃展祥、
    戊○○、「進財」均不認識後，丙○○即答稱被告所言實在，「幕後者唆使進財
    叫黃展祥及戊○○砸車，將事情誣賴在丁○○身上」（八十七年三月十日偵訊筆
    錄），足認被告前開供詞屬實，並可認定丙○○堅信八十六年十一月十三日戊○○、黃展祥砸毀自訴人甲○○○所駕駛汽車，以及同年十二月十一日被告汽車遭
    人噴漆，乃至計畫綁架等情，均係由自訴人乙○○及庚○○，乃至自訴人甲○○○所為，則丙○○本於此一確信，以及臺南縣警察局歸仁分局訊問自訴人乙○○
    之筆錄，而與汽車遭噴漆之被害人即被告共同對於自訴人等提出毀損告訴，自難
    謂係故意虛構事實對於該管公務員申告。至於自訴代理人一再以臺南縣警察局歸
    仁分局對於自訴人乙○○之訊問內容與證人丙○○所稱有人預備綁架之情無關，
    質疑前開警訊筆錄之真實性，並指摘臺南縣警察局歸仁分局對於自訴人等涉嫌毀
    損一案之調查程序有所瑕疵，似在暗示臺南縣警察局歸仁分局承辦本案之人員即
    該分局副分局長己○○、巡官陳青衫與證人丙○○共謀故入自訴人等於罪，然自
    訴人既未提出任何具體事證以實其說，更未舉證被告與證人丙○○等人間，有何
    犯意之聯絡或行為之分擔，自不能僅以自訴人等捕風捉影式之懷疑，以及被告對
    於自訴人等提出告訴後又撤回之事實，遽以誣告罪相繩。此外，本院復查無其他
    積極證據足資證明被告涉有誣告罪嫌。綜上所述，本件不能證明被告犯罪，揆諸
    首揭說明，應為無罪之諭知。
據上論斷，應依刑事訴訟法第三百四十三條、第三百零一條第一項，判決如主文。
中    華    民    國      八十九    年      六        月        二      日
                              臺灣臺南地方法院刑事第四庭
                                  法  官  吳  坤  芳
右正本證明與原本無異。
如不服本判決，應於判決送達後十日內向本院提出上訴狀( 應附繕本 )。
                                  書記官  馬  愛  君
中    華    民    國      八十九    年      六        月        二      日


司法院資訊處製作；財團法人民間司法改革基金會備份。
